【裁判字號】    89,上易,2010
【裁判日期】    891228
【裁判案由】    偽造文書
【裁判全文】
臺灣高等法院臺南分院刑事判決            八十九年度上易字第二一號  黎股
      上  訴  人
      即  被  告  甲  ○  ○
右上訴人因偽造文書案件，不服臺灣嘉義地方法院八十九年度易字第七三一號中華民
國八十九年十月廿五日第一審判決（起訴案號：臺灣高雄地方法院檢察署八十九年度
偵字第一一七一三號），提起上訴，本院判決如左：
      主      文
原判決撤銷。
甲○○明知為不實之事項，而使公務員登載於職務上所掌之公文書，足以生損害於公
眾，處有期徒刑月，如易科罰金，以佰元折算壹日。
      事      實
一、甲○○於民國八十七年十二月初，將其國民身分證正本交予江世珍申請公司執照
    之用，明知並未遺失，竟於同年月十九日，以上開身分證在同年月十五日於嘉義
    縣竹崎鄉遺失為由，填載補領國民身分證申請書，向嘉義縣竹崎鄉戶政事務所申
    請補發新證，使該管公務員將此不實事項，登載於職務上所掌管之補領國民身分
    證相關之公文書上，並據以於申請補發日（八十七年十二月十九日）補發國民身
    分證一枚予甲○○，足以生損害於戶政機關對於戶政管理之正確性。
二、案經臺灣高雄地方法院檢察署檢察官自動檢舉偵查起訴，並由臺灣高雄地方法院
    裁定（八十九年度易字第二七九三號）移轉原審法院管轄。
      理      由
一、訊據上訴人即被告甲○○坦承於八十七年十二月初將其國民身分證正本交予江世
    珍申請公司執照之用，惟辯稱，伊並非故意謊報遺失，乃因找不到江世珍，又急
    於找工作，須用身分證，才會申報國民身分證遺失補發云云。經查，右揭事實，
    業據被告坦承不諱，並有甲○○原有之國民身分證及遺失補發身分證申請書影本
    各一紙在卷可資佐證，復有臺灣高雄地方法院檢察署與嘉義縣竹崎鄉戶政事務所
    戶籍員張秀雲通話之電話紀錄單一紙附卷可稽。被告以前開情詞置辯，諉無可採
    。本件事證明確，被告之犯行洵堪認定。
二、核被告所為，係犯刑法第二百十四條之罪，原審依法論科，原無不合，惟原判決
    事實欄記載被告所為，足以生損害於戶政機關對於戶政管理之正確性及江世珍，
    然被告謊稱遺失，申請補發，對江世珍不生任何損害，原判決此部分認定，已失
    依據。另既認定對戶政管理之正確性足生損害，顯已足生損害公眾，主文欄並無
    此足生損害於公眾之諭知，其事實與主文不相契合，自欠允當。被告上訴，否認
    有謊報遺失之故意云云，非有理由，然原判決有上開可議，自無可維持，應予撤
    銷改判。爰審酌被告之品性、犯罪之動機、目的、手段、所生之危害及犯罪後之
    態度等一切情狀，量處如主文所示之刑，並諭知易科罰金之折算標準。
據上論斷，應依刑事訴訟法第三百六十九條第一項前段、第三百六十四條、第二百九
十九條第一項前段，刑法第二百十四條、第四十一條，罰金罰鍰提高標準條例第一條
前段、第二條，判決如主文。
本案經檢察官楊治宇到庭執行職務。
中    華    民    國      八十九      年      十二      月    二十八    日
                                  臺灣高等法院臺南分院刑事第二庭
                                      審判長法官  游    明    仁
                                            法官  蘇    重    信
                                            法官  陳    清    溪
右正本證明與原本無異。
不得上訴。
                                      法院書記官  陳    明    芬
中    華    民    國      八十九      年      十二      月    二十八    日
附錄本判決論罪科刑法條全文
刑法第二百十四條：
明知為不實之事項，而使公務員登載於職務上所掌之公文書，足以生損害於公眾或他
人者，處三年以下有期徒刑、拘役或五百元以下罰金。


司法院資訊處製作；財團法人民間司法改革基金會備份。
